【裁判字號】    95,聲,704
【裁判日期】    951026
【裁判案由】    聲請回復原狀
【裁判全文】
臺灣宜蘭地方法院刑事裁定               95年度聲字第704號
聲  請  人  乙○○
送達代收人  郭美春律師  宜蘭縣五結鄉○○路○段103號
上列聲請人因過失致死等案件，不服本院於民國95年8月21日所
為第一審判決 (本院95年度交易字第40號)，聲請回復原狀，本
院裁定如下：
    主  文
聲請駁回。
    理  由
一、聲請意旨略以：聲請人即被告乙○○前因涉過失致死等案件
    ，由貴院刑事庭以95年度交易字第40號過失致死等案件審理
    ，業經辯論終結並定95年8月21日宣判，惟聲請人未收到判
    決書，亦未收到文件領取通知書，聲請人平日在外工作，2
    名子女均就學，白天無人在家，於95年9月29日因工作廠房
    進行電力維修賦閒在家，竟接獲臺灣宜蘭地方法院檢察署之
    執行傳票命令，經向宜蘭縣警察局羅東分局二結派出所詢問
    ，始知該案判決書於95年8月29、30日連續2日送達予聲請人
    ，均因聲請人家中無人而無法投遞，郵務士即將之寄存於二
    結派出所，聲請人始於95年9月29日向二結派出所領取判決
    書，因而遲誤上訴期間，為此聲請回復原狀等語。
二、按非因過失，遲誤上訴、抗告或聲請再審之期間，或聲請撤
    銷或變更審判長、受命推事、受託推事裁定或檢察官命令之
    期間者，於其原因消滅後五日內，得聲請回復原狀，刑事訴
    訟法第六十七條第一項定有明文。回復原狀，以當事人本有
    不能遵守期限之情形為前提，如因法院未履行送達判決程序
    ，以致上訴期限無從進行者，自不發生回復原狀問題，此有
    最高法院22年上字第1371號判例可資參照。又非因過失，遲
    誤上訴、抗告或聲請再審之期間，或聲請撤銷或變更審判長
    、受命推事 (法官) 、受託推事 (法官) 裁定或檢察官命令
    之期間者，於其原因消滅後五日內，得聲請回復原狀，為刑
    事訴訟法第六十七條第一項所明文規定；訴訟當事人此項非
    因過失遲誤上述訴訟權行使，得聲請回復原狀之期間，性質
    上固仍屬如不於非因過失而遲誤之原因消滅後五日內行使即
    生喪失訴訟權利之行使之法定期間，不容任意延展或縮短。
    惟就非因過失，遲誤上訴或抗告期間，而聲請回復原狀情形
    而言，必須判決或裁定正本之送達符合法定程式，即送達合
    法，得計算受送達人之提起上訴或抗告期間之始日為前提；
    倘若該訴訟文書之送達不能認為合法，或根本未經送達，則
    上訴或抗告期間之始日，既無從判定，訴訟當事人所提之上
    訴或抗告，自無逾期或遲誤期間之可言（最高法院82年度台
    抗字第70號裁定參照）。再按刑事送達文書，依刑事訴訟法
    第六十二條規定，除該法第六章有特別規定外，準用民事訴
    訟法之規定。關於寄存送達，刑事訴訟法並無特別規定，則
    準用民事訴訟法第一百三十八條之規定，其方式係「將文書
    寄存送達地之自治或警察機關，並作送達通知書兩份，一份
    黏貼於應受送達人住居所、事務所、營業所或其就業處所門
    首，另一份置於該送達處所信箱或其他適當位置，以為送達
    」，換言之，依民事訴訟法第一百三十八條之規定為寄存送
    達，除須將應送達之文書寄存送達地之自治或警察機關外，
    並須作送達通知書兩份，一份黏貼於應受送達人住居所、事
    務所、營業所或其就業處所門首，另一份置於該送達處所信
    箱或其他適當位置，以為送達，俾應受送達人知悉寄存之事
    實，前往領取，二者缺一均不能謂為合法之送達（最高法院
    94年度台抗字第488號民事判決參照）。
三、經查，本件聲請人之戶籍地址、住居所及陳報地址均為宜蘭
    縣五結鄉○街路50之25號，本院於民國95年8月28日將本院
    95年度交易字第40號判決書正本寄送至應送達人即聲請人位
    於宜蘭縣五結鄉○街路50之25號之住所，由中華郵政股份有
    限公司宜蘭郵局所轄羅東郵局郵務士甲○○送達，郵務士甲
    ○○於95年8月29、30日2次不獲會晤應受送達人，亦無受領
    文書之同居人或受僱人，乃作送達通知書2份，黏貼於受送
    達人住居所門首及置於該送達處所信箱內，並於95年8月31
    日將該應送達文件寄存於宜蘭縣警察局羅東分局二結派出所
    等情，有本院95年10月24日訊問筆錄、本院公文封、本院與
    二結派出所警員之公務電話紀錄、聲請人之戶政資料、本院
    送達證書附於該案卷宗足憑 (分別參見本案卷宗第18至20
    頁、第7頁、第8頁；上開刑事案件第66頁、65頁)。惟經傳
    喚該送達之中華郵政股份有限公司宜蘭郵局所轄羅東郵局郵
    務士甲○○到庭證稱：伊按照規定，投遞2次未遇到本人，
    就會將文件送到派出所，並把紅色送達通知單2張，1張以雙
    面膠貼在信箱，1張投遞於信箱內。因為有的住處不願讓我
    們貼在門首，我們一般都貼在信箱上，沒有貼在門首，本件
    受送達人的房子外面牆上有一個信箱，大門是在牆內，信箱
    與門距離約1、2公尺，當時我的想法是要進大門一定會經過
    信箱，信箱就在牆邊，故黏貼於信箱上等語。足徵該次判決
    書正本之送達，送達之郵務士雖有製作送達通知書2份，並
    將1份送達通知書置於聲請人即應受送達人住所信箱內，惟
    未按規定將其中1份送達通知書黏貼於應受送達人住居所門
    首。考諸民事訴訟法第一百三十八條第一項之立法目的，在
    於寄存送達乃限於無法直接送達本人或其同居人或受僱人時
    ，始得為之，其方式自應較一般送達謹慎，方足以保護應受
    送達人之權益，故需將1份送達通知書黏貼於應受送達人住
    居所門首，1份送達通知書另置於該送達處所信箱或其他適
    當位置，使應受送達人知有受送達之事，是本件送達通知書
    既係黏貼於聲請人前開住居所距大門1、2公尺牆上之「信箱
    」上，並未依規定黏貼於門首，核與首揭應黏貼於應受送達
    人住居所、事務所、營業所或其就業處所「門首」之規定，
    尚有不符，故該案判決書正本於95年8月31日所為之寄存送
    達難認合法。惟該案前述判決書正本之送達雖有不符「寄存
    送達」規定要件之情形而送達不合法，本應由本院再行重新
    送達判決書，始得計算其上訴期間之始日，復依上開之說明
    ，聲請人如未受合法送達，其上訴期限無從進行，亦不發生
    逾期或遲誤期間可言，故無回復原狀之問題，是聲請人回復
    原狀之聲請，於法不合，應予駁回。
四、又本件聲請人已自行於95年9月29日前往宜蘭縣警察局羅東
    分局二結派出所領取判決書正本，除據聲請人自承外，並有
    本院書記官於95年10月4日與二結派出所警員通話之公務電
    話紀錄1紙在卷可佐，而聲請人並於95年10月3日為補行上訴
    而向本院提出刑事上訴狀，應認聲請人已合法上訴，應由本
    院將相關卷證移送由上訴審法院審理，附此敘明。
五、依刑事訴訟法第六十九條第一項前段、第二百二十條，裁定
    如主文。
中    華    民    國    95    年    10    月    26    日
                  刑事第三庭  法  官  林惠玲
以上正本證明與原本無異。
如不服本裁定應於送達後5日內向本院提出抗告狀（應附繕本）
。
                              書記官  林慶生
中    華    民    國    95    年    10    月    30    日


司法院資訊處製作；財團法人民間司法改革基金會備份。
